臺灣高等法院高雄分院刑事判決　　94年度重上更(三)字第66號
上　訴　人
即　被　告　甲○○
指定辯護人　本院公設辯護人 孫妙岑
上列上訴人因被告違反毒品危害防制條例案件，不服臺灣高雄地
方法院92年度重訴字第6 號中華民國93年1月27日第一審判決（
起訴案號：臺灣高雄地方法院檢察署91年度偵字第4346號），提
起上訴，本院判決後，經最高法院第三次發回本院更審，本院判
決如下：
    主  文
上訴駁回。
    事  實
一、甲○○明知海洛因係毒品危害防制條例第2 條第2 項第1 款
    所稱之第一級毒品，不得運輸、持有之。竟與不詳年籍綽號
    「阿宜」（甲○○自稱「阿宜」為楊勝旭，未經起訴）之成
    年男子共同基於運輸第一級毒品海洛因之犯意聯絡，於民國
    91年1 月18日，由甲○○駕駛其姊夫黃冠台所有供其使用之
    車牌號碼DH-1968 號（起訴書誤載為OH-1968 號）自用小客
    車搭載綽號「阿宜」之成年男子前往台南縣仁德交流道附近
    之便利商店，再由綽號「阿宜」之成年男子下車向不詳姓名
    年籍綽號「阿堯」之成年男子拿取第一級毒品海洛因磚30塊
    ，甲○○再依綽號「阿宜」之指示，與綽號「阿宜」之人共
    同將上開30塊海洛因磚運輸至高雄市後，綽號「阿宜」之人
    即取走其中16塊海洛因磚以供自己販賣他人之用（甲○○並
    無共同販賣之犯意聯絡），其餘14塊之海洛因磚則先交由甲
    ○○保管。嗣於91年2 月25日21時30分許，在甲○○位於高
    雄市○○區○○街9 巷11號7 樓之8 租屋處為警查扣前開持
    有保管之第一級毒品海洛因磚4 塊，旋又在其身上查獲上開
    自用小客車鑰匙，而為警在上開自用小客車內扣得另10塊第
    一級毒品海洛因磚（上開共14塊海洛因磚驗後淨重合計
    5173.41 公克，純質淨重2646.2公克，包裝重44.8公克）。
二、案經高雄市政府警察局前鎮分局報請臺灣高雄地方法院檢察
    署檢察官偵查起訴。
    理  由
一、上訴人即被告甲○○（下稱被告）經本院合法傳喚，無正當
    之理由不到庭，惟據其於原審坦承有於前揭時間駕駛車牌號
    碼DH-1968 號自用小客車搭載綽號「阿宜」之成年男子前往
    高速公路台南縣仁德交流道附近之便利商店，再由綽號「阿
    宜」之成年男子下車向不詳姓名年籍綽號「阿堯」之成年男
    子拿取一只裝有30塊海洛因磚之行李袋後，甲○○再依綽號
    「阿宜」之指示與綽號「阿宜」之人共同將上開30塊海洛因
    磚共同載至高雄市，且於91年2 月25日晚間9 時30分許，為
    警在高雄市○○區○○街9 巷11號7 樓之8 其租屋處查獲第
    一級毒品海洛因磚4 塊，並在其上開自用小客車內扣得第一
    級毒品海洛因磚10塊之事實不諱，惟矢口否認犯罪，辯稱：
    當天是「阿宜」叫我開車載其去辦事，並不知道要去哪裡，
    也不知道阿宜要去載運毒品云云。惟查：
  (一)被告甲○○於91年5 月3 日在高雄市機動查緝隊訊問時坦承
    ：被前鎮分局所查獲之海洛因係於91年1 月18日，搭載楊勝
    旭至台南仁德交流道下之便利商店向綽號阿堯所取得等語【
    見91年度偵字第4346號卷（以下簡稱偵查卷）第130 頁】，
    另於偵查中供陳：查獲之毒品是阿堯拿給阿宜，再載回高雄
    ，由我開車，當時不知道有沒有毒品，在台南仁德交流道下
    拿的，共拿了30塊海洛因磚」等語（見偵查卷第138 頁背面
    、原審卷第131 頁），嗣於原審調查時陳稱：我載阿宜去仁
    德交流道拿裝有毒品之旅行袋，但不知道那是毒品，拿到後
    先放在車內，開到九如或中正交流道阿宜就下車，並把東西
    拿走等語（見原審卷第47頁），顯見被告甲○○確有於91年
    1 月18日，駕駛車牌號碼DH -1968號自用小客車搭載綽號「
    阿宜」之成年男子前往台南縣仁德交流道附近之便利商店，
    再由綽號「阿宜」之成年男子下車向不詳年籍綽號「阿堯」
    之不詳真實姓名之成年男子拿取一只裝有30塊海洛因磚之行
    李袋後，甲○○再依綽號「阿宜」之指示與綽號「阿宜」之
    人共同將上開30塊海洛因磚共同運輸至高雄市之事實甚為明
    確。
  (二)雖被告甲○○於偵查中及原審及本院前審調查、審理時始終
    否認知道所載運者係第一級毒品海洛因，然上訴人甲○○為
    警在租處內及自用小客車內查獲之第一級毒品海洛因磚共14
    塊經送請法務部調查局鑑驗結果，送驗塊磚14塊，均確係第
    一級毒品海洛因，合計淨重5173.41 克 (包裝重44.80 公克
    ），純度51.15%，純質淨重2646.20 公克，有該局91年4 月
    10日調科壹字第220013146 號鑑定通知書一紙附卷可憑，足
    見被告甲○○所運輸之30塊海洛因磚數量甚為龐大，純質淨
    重亦達2642.20 公克，價值應屬甚高。衡之毒品係價值甚高
    之違禁物，政府查緝甚為嚴厲，且運輸或販賣毒品之刑罰甚
    嚴峻，若非知情且互有犯意聯絡，被告甲○○豈會甘冒毒品
    查緝而遭嚴懲重罰之危險，仍駕車搭載綽號「阿宜」之人運
    輸海洛因，且綽號「阿宜」之人又豈可能將上開價值不菲且
    檢警查緝甚嚴之毒品海洛因磚任意交與不知情之被告甲○○
    共同載回高雄而冒因不知情而警覺性低，易遭查獲之風險之
    理，再參以被告甲○○於原審調查時供稱：那天載阿宜去拿
    毒品時並不知道是毒品，是後來阿宜告訴我是毒品海洛因，
    當天阿宜拿旅行袋時就覺得奇怪，隔天遇到阿宜才問袋子是
    什麼東西，阿宜才說是毒品，阿宜說有30塊左右等語（見原
    審卷第47、48頁），茍如被告於原審所供稱，被告甲○○於
    運送海洛因磚後之隔日始知悉所運送者為海洛因磚，衡情其
    於驚訝之餘，理當藉機遠離綽號「阿宜」之人以避免牽涉關
    於持有或運輸第一級毒品之犯罪，豈有不僅未藉機離開綽號
    「阿宜」之不詳姓名之人，反而與綽號「阿宜」之人共同以
    偽造之國民身分證前往承租高雄市○○區○○街9 巷11號7
    樓之8 之套房（偽造文書部分已經判刑確定），並為警在上
    開套房內查獲4 塊海洛因磚，並在其所使用之自用小客車內
    查獲10塊海洛因磚之理，是被告甲○○所辯載回時不知道是
    第一級毒品海洛因云云，與情理不合，不足採信。
  (三)被告甲○○前雖抗辯被刑求，惟查被告甲○○於91年2 月26
    日22時40分許被羈押移送至於臺灣高雄看守所時，並未陳述
    身體有任何不適，或被刑求，有該所92年5 月27日高所坤衛
    字第6871號函及所附之被告甲○○入所前受傷經過自述登記
    簿，其上記載「我身體健康狀況良好，無任何病痛」等語可
    稽（見原審卷第110 頁）；雖嗣後該所另以92年8 月12 日
    高所坤衛字第974 號函送上訴人之談話筆錄及病歷表影本（
    見原審卷第134 至137 頁），其中被告甲○○之談話筆錄僅
    記載：「（為何入所時辦理新收手續時沒有表示遭到刑求？
    ）因為我怕說了被警察反告我奪槍，所以不敢講，直到隔日
    中午因胸痛的受不了，才向同房收容人說」、「只有胸部會
    痛」等語，並無當日之身體檢查紀錄表，記載身體有無瘀腫
    、挫傷等情；而依該所提供之收容人病歷資料亦僅記載甲○
    ○於91年3 月1 日起有就診服藥之情形，亦無身體受傷等情
    之記載；再觀之被告甲○○於前開談話筆錄中所述：「（你
    入所時主管人員有無詢問入所前是否遭到刑求？）有問我，
    但我沒有說遭到刑求，只說因遭逮捕時撞傷，胸部會痛」等
    語，則被告甲○○胸痛之原因係遭刑求，抑或警察實施逮捕
    行為所致，抑或其他原因造成，自難僅憑上訴人甲○○事後
    陳稱胸痛，即認遭刑求。況上訴人事後於檢察官聲請羈押，
    於法院訊問時亦未表明有遭刑求事宜（91年聲羈字第148 號
    卷第4 至6 頁）；再其聲請具保停止羈押時，亦陳稱：「我
    都已經說出事實給檢察官了」等語（見91年偵聲字第245 號
    卷第7 頁反面），是尚難以其於看守所自述有胸痛事宜，即
    遽認遭刑求，其刑求之抗辯即非可採。
  (四)綜上所述，被告所辯稱不知情云云顯不足採，本件事證已明
    確，被告甲○○確有運輸第一級毒品犯行，已堪認定。
二、查海洛因係毒品危害防制條例第2 條第2 項第1 款所稱之第
　　一級毒品。上訴人甲○○與綽號「阿宜」之成年男子共同將
    第一級毒品海洛因從台南運回高雄之行為，係犯毒品危害防
    制條例第4 條第1 項之運輸第一級毒品罪。此部分其二人間
    有犯意聯絡及行為分擔，係共同正犯。
三、原審就運輸第一級毒品部分，因而依毒品危害防制條例第4
    條第1 項規定，並審酌被告係心智成熟之人，且明知海洛因
    係毒品，施用者容易上癮而戒除不易，除個人身心飽受戕害
    外，更足以腐蝕民心國基，斲喪民族生機，危害至深且鉅，
    而不惜違法犯禁，共同運輸毒品海洛因，且一次運輸之毒品
    海洛因數量高達30塊，純質淨重達2600餘公克，其數量龐大
    ，對國家社會之危害至深且鉅等情狀，量處被告無期徒刑，
    並依刑法第37條第1 項規定宣告褫奪公權終身，又敘明扣案
    之海洛因磚14塊（驗後淨重合計5173.41公克，純質淨重
    2646.2公克），應依毒品危害防制條例第18條第1 項前段，
    沒收銷燬之；至於鑑驗耗用之毒品既已滅失，另16塊海洛因
    磚並未經查獲扣案，且據被告供承已由綽號「阿宜」之人陸
    續販出，顯然無法證明尚存在，自均無庸宣告沒收銷燬之意
    旨，又扣案海洛因磚14塊之外包裝（因並非粉末故並無摻含
    包裝紙上而無法分離之情形，重44.80 公克），為共犯綽號
    「阿宜」之人所有，且供被告共犯運輸毒品罪所用之物，均
    應依同條例第19條第1 項之規定，併予宣告沒收之。本院認
    原判決就上開運輸第一級毒品部分認事用法均無違誤，量刑
    亦稱允當，被告關於運輸第一級毒品部分上訴意旨仍執前詞
    矢口否認犯罪，上訴為無理由，應予駁回。
四、上訴人即被告甲○○經合法傳喚無正當理由於審判期日不到
    庭，依法不待其陳述而逕行判決。
據上論斷，應依刑事訴訟法第368 條、第371條，判決如主文。
本案經檢察官郭振昌到庭執行職務。
中　　華　　民　　國　　94　　年　　12　　月　　8 　　日
                  刑事第一庭    審判長法  官  郭雅美
                                      法  官  江泰章
                                      法  官  莊崑山
以上正本證明與原本無異。
如不服本判決應於收受本判決後10日內向本院提出上訴書狀，其
未敘述上訴理由者，並得於提起上訴後10日內向本院補提理由書
狀（均須按他造當事人之人數附繕本）「切勿逕送上級法院」。
中　　華　　民　　國　　94　　年　　12　　月　　8 　　日
　　　　　　　　　　　　　　　　　　　書記官  張文斌
附錄本判決論罪科刑法條全文：
毒品危害防制條例第4條第1項
製造、運輸、販賣第一級毒品者，處死刑或無期徒刑；處無期徒刑
者，得併科新台幣1,000萬元以下罰金。
